【裁判字號】    98,上易,2396
【裁判日期】    981029
【裁判案由】    詐欺
【裁判全文】
臺灣高等法院刑事判決                98年度上易字第2396號
上  訴  人  臺灣士林地方法院檢察署檢察官
被      告  甲○○
選任辯護人  陳信亮律師
上列上訴人因被告詐欺案件，不服臺灣士林地方法院98年度易字
第 148號，中華民國98年8月5日第一審判決（起訴案號：臺灣士
林地方法院檢察署97年度偵字第 13382號），提起上訴，本院判
決如下：
    主  文
上訴駁回。
    理  由
一、本案經本院審理結果，認第一審判決對被告甲○○為無罪之
    諭知，核無不當，應予維持，並引用第一審判決書記載之證
    據及理由（如附件）。
二、檢察官上訴意旨以：被告於原審自承因欲與他人援交而受詐
    欺集團詐財新臺幣（下同）10餘萬元後，詐欺集團成員復向
    之要求寄出其所申辦的三個帳戶資料時，已心生懷疑，顯見
    被告在明知對方為詐欺集團的情形下，本於孤注一擲心態而
    僅為取回其辛苦多年打工所得之積蓄，將帳戶資料交付他人
    ，被告之辯解顯係空言卸責。被告所言縱屬事實，益徵被告
    之智識及社會經驗確已認知其所為寄交帳戶之行為確有導致
    便利詐欺集團成員施用詐術而致他人亦同受害之結果發生，
    其至少有幫助詐欺之不確定故意，原審判決顯僅將幫助詐欺
    犯行之犯罪型態限縮於取得報酬類型而將犯罪動機與幫助詐
    欺之構成要件混為一談，與經驗法則之運用亦顯屬不當等語
    。
三、經查，被告原係為與女子援交，反而因此受騙陸續將自己二
    個帳戶之存款匯出共122,348 元，並另交付自己的提款卡及
    提款密碼（受騙經過詳如附件所載），已據原審詳為查證，
    以被告一位尚在當兵（按：98年10月28日始退伍）、尚未出
    社會之單純男子而言，所匯出的金額將近其服役期間的全部
    薪資，且為被告辛苦多年之積蓄，被告輕易將大筆存款轉匯
    予他人，應確如被告所辯係因一時被情色迷惑遭騙而為，被
    告當時連自己的存款都能匯予不認識之「高經理」，其將自
    己的提款卡及提款密碼寄給高經理，此舉與本案之被害人乙
    ○○因誤信詐欺集團成員所扮演之東森購物員工而上當受騙
    匯款5,415 元予詐欺集團，無多大差別。被告已為其行為付
    出一定代價，然尚難僅因被告傻傻地繼續受騙而交付自己的
    提款卡與密碼，欲藉此取回已匯出之款項，即認定被告此舉
    有幫助詐欺集團行騙被害人之犯意，檢察官前開上訴意旨為
    無理由，應予駁回。
據上論斷，應依刑事訴訟法第368條、第373條，判決如主文。
本案經檢察官劉異海到庭執行職務。
中    華    民    國    98    年    10    月    29    日
                  刑事第十三庭  審判長法  官  曾德水
                                      法  官  崔玲琦
                                      法  官  遲中慧
以上正本證明與原本無異。
不得上訴。
                                      書記官  陳韋杉
中    華    民    國    98    年    10    月    29    日
【附  件】：
臺灣士林地方法院刑事判決               98年度易字第148號
公  訴  人  臺灣士林地方法院檢察署檢察官
被      告  甲○○  男  23歲（民國○○年○月○日生）
                    身分證統一編號：Ｚ000000000號
                    住南投縣草屯鎮○○路222號
                    服役單位：神崗陽東郵政 90987附50號信
                              箱
選任辯護人  陳信亮律師
上列被告因詐欺案件，經檢察官提起公訴（97年度偵字第 13382
號），本院判決如下：
    主  文
甲○○無罪。
    理  由
一、公訴意旨略以：被告甲○○明知目前國內社會上層出不窮之
    不法份子為掩飾渠等犯行，避免執法人員之追緝及處罰，經
    常利用他人之金融帳戶、提款卡詐取他人財物，以確保犯罪
    所得之不法利益並掩人耳目，在客觀可以預見取得他人金融
    帳戶使用之行為，常與財產犯罪有密切關連，竟基於幫助詐
    欺之故意，於民國97年8 月23日，將其在合作金庫銀行淡水
    分行（下稱合庫銀行）申請開立之帳號0000000000000000號
    帳戶之提款卡及密碼，交由空軍全程貨運行寄送至桃園縣楊
    梅站，交付詐騙集團成員「陳志傑」（真實姓名年籍不詳）
    。嗣該詐騙集團成員於97年8 月27日21時30分許，以電話向
    乙○○佯稱係東森購物人員，其先前購物退費手續有誤云云
    ，致乙○○陷於錯誤，於翌（28）日18時36分許，至新竹縣
    湖口鄉○○路○ 段102 號之土地銀行，依詐騙電話指示操作
    自動櫃員機，將新臺幣（下同）5,415 元匯入被告在合庫銀
    行之上揭帳戶，另於同日19時26分，將95,000元匯入陳漢文
    之渣打銀行蘆洲分行帳號000000000000000 號帳戶（陳漢文
    所涉詐欺罪嫌部分，另移送臺灣板橋地方法院併案審理），
    隨即遭詐騙集團成員提領，嗣乙○○發覺受騙，經報警處理
    ，查悉上情，因認被告涉有刑法第30條第1項前段、第339條
    第1項幫助詐欺取財罪嫌。
二、按犯罪事實應依證據認定之，無證據不得認定犯罪事實；不
    能證明被告犯罪者，應諭知無罪之判決，刑事訴訟法第 154
    條第2 項、第301 條第1 項分別定有明文。又事實之認定，
    應憑證據，如未能發現相當證據，或證據不足以證明，自不
    能以推測或擬制之方法，為裁判基礎；且認定犯罪事實所憑
    之證據，雖不以直接證據為限，間接證據亦包括在內，然而
    無論直接證據或間接證據，其為訴訟上之證明，須於通常一
    般之人均不致有所懷疑，而得確信其為真實之程度者，始得
    據為有罪之認定，倘其證明尚未達到此一程度，而有合理之
    懷疑存在而無從使事實審法院得有罪之確信時，即應由法院
    為諭知被告無罪之判決，有最高法院40年台上字第86號判例
    、76年台上字第4986號判例可資參照。次按刑事訴訟法第16
    1 條已於91年2 月8 日修正公布，修正後同條第1 項規定：
    檢察官就被告犯罪事實，應負舉證責任，並指出證明之方法
    。因此，檢察官對於起訴之犯罪事實，應負提出證據及說服
    之實質舉證責任。倘其所提出之證據，不足為被告有罪之積
    極證明，或其闡明之證明方法，無從說服法官以形成被告有
    罪之心證，基於無罪推定之原則，自應為被告無罪判決之諭
    知，更有最高法院92年台上字第128 號判例意旨足參。
三、公訴人認被告涉有前開犯行，無非以被告供述、被害人乙○
    ○證述、土地銀行自動櫃員機交易明細表、被告前開合庫銀
    行帳戶開戶資料及帳戶交易明細表等為其論據。訊之被告雖
    不否認申請開設前開帳戶，並於97年8 月23日，將該帳戶之
    提款卡及密碼交由空軍全程貨運行寄送至桃園縣楊梅站予真
    實姓名年籍不詳自稱「陳志傑」之成年男子乙節，惟堅詞否
    認有何幫助詐欺犯行，辯稱：伊是經由網路聊天室認識自稱
    「小柔」之女子，本來相約要援交，對方要求先至自動櫃員
    機操作以確認不是警察，依其指示操作之後，陸續將帳戶內
    之款項轉了出去，後來對方又以要消磁以取回轉出去之款項
    為由要求伊將提款卡及密碼寄至桃園縣楊梅站予「陳志傑」
    以方便作業，伊才會將上開帳戶提款卡、密碼寄出去等語。
四、經查：
  (一)合庫銀行帳號0000000000000000號帳戶為被告申請，被告並
    於97年8 月23日將該帳戶提款卡、密碼交由空軍全程貨運行
    寄送至桃園縣楊梅站予真實姓名年籍不詳之「陳志傑」。嗣
    某詐騙集團成員於97年8 月27日21時30分許，以電話向被害
    人乙○○佯稱係東森購物人員，其先前購物退費手續有誤云
    云，致被害人乙○○陷於錯誤，於翌（28）日18時36分許，
    至新竹縣湖口鄉○○路○段102號之土地銀行，依指示操作自
    動櫃員機將5,415 元匯入被告上開合庫銀行帳戶中，隨即遭
    提領一空等情，為被告所不否認（見偵查卷第47頁、本院97
    年度審易字第673 號卷第13頁、本院卷第27頁），核與證人
    即被害人乙○○證述遭詐騙情節相符，並有土地銀行自動櫃
    員機交易明細表、被告前開合庫銀行帳戶開戶資料及帳戶交
    易明細表等在卷可稽（見第13382 號偵查卷第14至17、23至
    26頁），先予認定。
  (二)又被告供稱：伊是於97年8月21日晚上以MSN網路即時通與自
    稱「小柔」之女子聊天並相約於97年8 月22日下午見面援交
    ，惟對方要求以操作自動櫃員機方式先行確認被告並非軍警
    人員，被告不疑乃依指示以前開合庫銀行帳戶提款卡操作，
    而將16,140元轉帳至「 0000000000000號帳戶」，隨即有另
    名真實姓名年籍不詳自稱「高經理」之男子以電話告知被告
    因伊過失將款項匯入該公司，將使該公司所有用以辨識身分
    之特殊機器遭追查，故要求被告必須先匯入高於先前轉帳款
    項之金額始能一併連同先前誤匯之16,140元轉帳回來，伊為
    取回款項又陸續於97年8月22日、同年月23 日依該男子指示
    以前開合庫銀行帳戶及另外之第一商業銀行（下稱一銀）、
    郵局帳戶提款卡操作而陸續匯出29,983元、29,983元、16,2
    59元、29,983元，並寄出合庫銀行提款卡及密碼等情，除據
    被告提出其上開合庫銀行、一銀、郵局帳戶存摺影本、寄送
    收據附卷（見本院97年度審易字第 673號卷第38至40、45至
    51頁、偵查卷第38頁），復經本院以被告前開各筆匯出款項
    之匯入帳號查詢，其中有匯入渣打國際商業銀行（原新竹商
    業銀行，下稱渣打銀行）第0000000000000號、第000000000
    000 號帳戶之申請人黃國釗、黃曉琪均因出賣帳戶提款卡之
    幫助詐欺案件經臺灣桃園地方法院檢察署偵查、起訴，有合
    庫淡水分行98年3月3日合金淡存字第0980000800號函、渣打
    銀行98年4 月13日渣打商銀CB-OPS字第09801338號函暨所附
    申請人資料、黃國釗及黃曉琪之臺灣高等法院被告前案紀錄
    表、臺灣桃園地方法院檢察署98年4月30日桃檢玲霜98偵637
    3字第34567號函暨所附資料、臺灣桃園地方法院檢察署97年
    度偵字第25462 號聲請簡易判決處刑書等在卷可稽（見本院
    97年度審易字第673 號卷第75頁、本院卷第11、33至35、45
    至49頁），堪信為真。是被告辯稱因遭詐騙而陸續匯出款項
    及寄出提款卡與密碼乙節，非不可採。
  (三)檢察官雖認被告因先前遭詐騙集團以援交為由操作自動櫃員
    機而將數筆款項匯入詐騙集團所使用之帳戶中，足見被告已
    明知對方為詐騙集團卻仍將前開合庫銀行帳戶提款卡及密碼
    寄予詐騙集團而有幫助詐欺之故意云云。惟依前開論述，被
    告自與自稱「小柔」之女子聯繫至寄出提款卡與密碼之過程
    中，不僅無因交付帳戶資料而獲得任何報酬，反而陸續轉出
    總計逾10萬元之款項，是難想見依一般常情，被告在未獲任
    何報酬卻已遭詐騙逾10萬元以上之情形下，如對於帳戶可能
    遭詐欺集團使用一情已有明知或預見其發生而其發生並不違
    背其本意時，卻仍願意甘犯刑責、自陷囹圄，而將帳戶交予
    詐欺集團使用，卻未採取報警之方式追究詐騙集團犯行。從
    而，辯護人為被告辯護稱，被告後來陸續又轉出數筆款項及
    寄出提款卡與密碼是認為依對方指示做即可取回所轉出之款
    項，並無幫助詐欺之主觀上意思等語，亦尚非不可採信。
五、綜上所述，被告之辯解既非不可採，而檢察官所舉之證據又
    不能證明被告主觀上確有幫助詐欺集團行詐騙犯行之故意，
    無從證明被告確實涉及上開犯行，不能使本院得有罪之確信
    ，此外，復查無其他證據足證被告確有公訴人所指幫助詐欺
    犯行，不能證明被告犯罪，自應為被告無罪判決之諭知。
六、臺灣基隆地方法院檢察署98年度偵字第1167號移送併辦及檢
    察官以98年4 月10日補充理由書請求併予審理部分，因前開
    經檢察官起訴部分業經本院諭知無罪，是此等移送併辦部分
    既未經檢察官起訴，非起訴效力所及，本院自無從併予審酌
    ，均應由檢察官另行依法處理，亦附此說明。
據上論斷，應依刑事訴訟法第301條第1項，判決如主文。
本案經檢察官蔡啟文到庭執行職務。
中    華    民    國    98    年     8     月    5    日
                  刑事第七庭  審判長法  官  劉秉鑫
                                    法  官  王美玲
                                    法  官  黎惠萍
以上正本證明與原本無異。
如不服本判決應於收受判決後10日內向本院提出上訴書狀，並應
應敘述具體理由。其未敘述上訴理由者，應於上訴期間屆滿後20
日內向本院補提理由書(均須按他造當事人之人數附繕本)「切勿
逕送上級法院」。
                                    書記官  林志忠
中    華    民    國    98    年    8     月    5     日


司法院資訊處製作；財團法人民間司法改革基金會備份。
